【裁判字號】    98,抗,283
【裁判日期】    980921
【裁判案由】    撤銷緩刑
【裁判全文】
臺灣高等法院臺南分院刑事裁定       98年度抗字第283號
抗  告  人
即 受 刑人  甲○○
上列抗告人因聲請撤銷緩刑案件，不服臺灣臺南地方法院中華民
國九十八年八月十一日裁定（九十八年度撤緩字第八十二號）提
起抗告，本院裁定如下：
    主  文
原裁定撤銷。
聲請駁回。
    理  由
一、本件抗告意旨略以：
  (一)抗告人經營事業失敗後，在立法委員服務處當主任，所謂主
    任就是幫老闆（立法委員）跑婚喪喜宴及與民眾溝通搏感情
    ，每月僅領取25,000元薪水，開自己的車，油錢自付，抗告
    人前犯過失致死案件，地點在新化與左鎮交界之八仙墓園，
    當日抗告人代老闆至八仙墓園參加公祭，告別式結束出來在
    台20線與通往八仙墓園之道路轉角處發生車禍，強制險付15
    0萬元，抗告人老闆付50萬元，抗告人負擔110萬元，總共以
    310萬元與對方和解，抗告人的110萬元部分是向親友借貸，
    部分是由老闆代墊，老闆從每個月付給抗告人的薪水中扣掉
    10,000元，故實際上抗告人每月僅領到15,000元薪水，此15
    ,000 元有一部分要用來償還向親友之借款，剩下不到10,00
    0元則是作為抗告人與因中風行動不便之哥哥二人之生活費
    。
  (二)過失致死案件讓抗告人相當時間身心飽受煎熬，故抗告人對
    緩刑宣告非常珍惜，抗告人時時惕勵自己，絕對不敢為非作
    歹以致被撤銷緩刑宣告，故原裁定認緩刑宣告對抗告人難收
    預期效果，實屬偏頗速斷，對抗告人顯不公平。
  (三)本案發生前抗告人與友人在廉價卡拉OK唱歌及喝啤酒，以抒
    解疲勞及長期積壓在心中之鬱卒，當時抗告人僅喝約兩瓶酒
    ，意識仍甚清醒，抗告人本欲先休息片刻，再開車回家，但
    因家中有中風行動不便之哥哥須要抗告人回去打點晚餐 (註
    ：抗告人租屋與哥哥二人同住)，且抗告人沒有能力破費搭
    乘計程車回家，因此抗告人不得不開車回家，回家路途中抗
    告人雖然極為小心，但仍遭警察攔下，抗告人實感後悔莫及
    。
  (四)抗告人喝酒後開車雖屬不對，但抗告人並非在酒意甚濃下或
    酩酊大醉時開車，抗告人開車時意識非常清楚，且抗告人就
    酒後駕車已受甚重處罰，加上抗告人經濟狀況非常拮据，故
    原裁定以緩刑宣告對抗告人難收預期效果而將緩刑宣告撤銷
    ，實屬苛酷，請撤銷原裁定。
二、原裁定略以：受刑人於九十七年五月三日因犯過失致死案件
    ，前經本院九十八年度交簡字第一六四號判決，判處有期徒
    刑五月，緩刑二年，並於九十八年三月九日確定，又於緩刑
    期內即同年月十二日故意更犯違背安全駕駛致交通危險罪，
    復經本院於同年六月三十日以九十八年度交簡上字第一二０
    號判決，判處有期徒刑四月確定，已如前述，可徵受刑人並
    未前因受到刑事追訴而有悔悟反省之意，竟於前案判決確定
    三日後，又再犯違背安全駕駛致交通危險罪，顯見其原受宣
    告之緩刑（九十八年度交簡字第一六四號）之寬典，已難收
    預期之效果，而有執行刑罰之必要，故聲請人依刑法第七十
    五條之一第一項第二款規定，聲請本件撤銷緩刑宣告，自無
    不合，應予准許。
三、按九十八年六月十日修正公布，九十八年九月一日施行之刑
    法施行法第六條之一第二項規定：「中華民國九十八年五月
    十九日刑法修正施行前，受緩刑之宣告，九十八年五月十九
    日修正刑法施行後，仍在緩刑期內者，適用九十八年五月十
    九日修正施行之刑法第七十五條及第七十五條之一規定。」
    ；復九十八年六月十日修正公布，九十八年九月一日施行之
    刑法第七十五條之一規定：「受緩刑之宣告而有下列情形之
    一，足認原宣告之緩刑難收其預期效果，而有執行刑罰之必
    要者，得撤銷其宣告：一、緩刑前因故意犯他罪，而在緩刑
    期內受六月以下有期徒刑、拘役或罰金之宣告確定者。二、
    緩刑期內因故意犯他罪，而在緩刑期內受六月以下有期徒刑
    、拘役或罰金之宣告確定者。三、緩刑期內因過失更犯罪，
    而在緩刑期內受有期徒刑之宣告確定者。四、違反第七十四
    條第二項第一款至第八款所定負擔情節重大者（第一項）。
    前條第二項之規定，於前項第一款至第三款情形亦適用之（
    第二項）。」查本件抗告人因於九十七年五月三日犯過失致
    死案件，前經臺灣臺南地方法院以九十八年度交簡字第一六
    四號判處有期徒刑五月（得易科），緩刑二年，並於九十八
    年三月九日確定（緩刑期滿日為一ＯＯ年三月九日）。而抗
    告人於緩刑期內九十八年三月十二日，故意另犯違背安全駕
    駛致交通危險罪，經臺灣臺南地方法院以九十八年度交簡上
    字第一二Ｏ號判處有期徒刑四月（得易科），於九十八年六
    月三十日確定等情，有上揭判決及臺灣高等法院被告前案紀
    錄表在卷可憑。故抗告人係於九十八年九月一日前受緩刑之
    宣告，而於九十八年九月一日後，仍在緩刑期內，自應適用
    修正後刑法第七十五條之ㄧ規定。
四、原審裁定以抗告人所為，合於刑法第七十五條之一第一項第
    二款所定得撤銷緩刑宣告原因，而撤銷抗告人緩刑宣告，固
    非無見。惟查：
  (一)按修正後刑法第七十五條之一第一項第二款規定，緩刑期內
    因故意犯他罪，而在緩刑期內受六月以下有期徒刑、拘役或
    罰金之宣告確定，且足認原宣告之緩刑，難收預期效果，而
    有執行刑罰必要者，固得撤銷其緩刑宣告。然在緩刑期內，
    故意犯他罪，而在緩刑期內，受六月以下有期徒刑之宣告確
    定者，非一律應撤銷其緩刑宣告，而係應由法院審酌原宣告
    緩刑，對受刑人是否有難收預期效果，而有執行刑罰必要，
    再決定是否撤銷緩刑宣告，合先敘明。
  (二)本件抗告人固於緩刑期內，又故意犯違背安全駕駛致交通危
    險罪，並於緩刑期內在九十八年六月三十日，受有期徒刑四
    月之宣告確定，檢察官固得依修正後刑法第七十五條之一第
    一項第二款：「緩刑期內因故意犯他罪，而在緩刑期內受六
    月以下有期徒刑、拘役或罰金之宣告確定者」規定，聲請撤
    銷緩刑宣告。惟仍應審核抗告人有無「足認原宣告之緩刑，
    難收預期效果」之情事始足當之。本院稽之檢察官之聲請書
    ，並未說明抗告人有任何足以認原宣告緩刑，難收其預期效
    果，而有執行刑罰必要之事由。再衡以抗告人前後二案，其
    犯罪時間相隔十個月（前案於九十七年五月三日犯過失致死
    ，後案於九十八年三月十二日犯酒後駕車），犯罪情節及惡
    性，尚非重大，且後案所犯情節亦與宣告緩刑之前案無涉，
    足見抗告人後案行為，尚非因前案緩刑宣告之預期效果不足
    之故。準此，本院認抗告人歷經前後二案刑罰教訓後，當足
    知警惕，應無再犯之虞，基於緩刑制度，係為促使惡性輕微
    被告或偶發犯、初犯改過自新而設，自不能以抗告人緩刑期
    間，另犯上開之罪並受刑宣告，即遽認其前案過失致死罪緩
    刑宣告，難收預期效果而有執行刑罰必要。
五、從而，聲請意旨徒以受刑人於緩刑期內，因故意更犯罪，而
    在緩刑期內受六月以下有期徒刑宣告確定，遽指上開緩刑宣
    告難收預期矯治之效，而有執行刑罰必要，實難認符合上開
    規定。原審未審認上開規定意旨，於裁定理由內，就此亦未
    具體敘明抗告人有何「足認原宣告之緩刑難收預期效果」情
    事，率認抗告人未因前開緩刑寬典，而有所省悟，逕指前開
    緩刑宣告，已難收其預期效果，當有執行刑罰必要，而裁定
    撤銷上開緩刑宣告，自有不當。抗告意旨，執此指摘原裁定
    不當，為有理由，應由本院將原裁定撤銷，並裁定駁回檢察
    官聲請。
六、據上論結，應依刑事訴訟法第四百十三條，裁定如主文。
中    華    民    國    98    年    9     月    21    日
                  刑事第六庭    審判長法  官    董武全
                                      法  官    林英志
                                      法  官    沈揚仁
以上正本證明與原本無異。
不得再抗告。
                                      書記官    廖文靜
中    華    民    國    98    年    9     月    21    日


司法院資訊處製作；財團法人民間司法改革基金會備份。
